【裁判字號】    94,金上,3
【裁判日期】    951128
【裁判案由】    侵權行為損害賠償
【裁判全文】
臺灣高等法院民事判決                   94年度金上字第3號
上  訴  人  兆豐證券股份有限公司（原名倍利國際綜合證券股
            份有限公司）
法定代理人  己○○
訴訟代理人  戊○○
            丙○○
            丁○○
被上  訴人  乙○○
訴訟代理人  黃永琛律師
複代  理人  劉桂君律師
            梁堯清律師
上列當事人間侵權行為損害賠償事件，上訴人對於中華民國94年
2月21日台灣台北地方法院 93年度金字第46號第一審判決提起上
訴，本院於95年11月14日言詞辯論終結，判決如下：
    主      文
原判決廢棄。
被上訴人應給付上訴人新台幣壹仟萬元及自民國九十三年七月十
四日起至清償日止，按年息百分之五計算之利息。
第一審及第二審訴訟費用由被上訴人負擔。
本判決第一項於上訴人以新台幣佰拾萬元或等值之兆豐國
際商業銀行可轉讓定期存單為被上訴人供擔保，得假執行；但被
上訴人以新台幣壹仟萬元為上訴人預供擔保，得免為假執行。
    事實及理由
壹、程序部分：
    上訴人原名為倍利國際綜合證券股份有限公司，嗣更名為兆
    豐證券股份有限公司，有行政院金融監督管理委員會函及公
    司變更登記表可稽（本院卷第257頁至第260頁），上訴人聲
    請更正其名稱，應予准許，合先敘明。
貳、實體部分：
一、上訴人起訴主張：
(一)、訴外人吳俐儒、范中秋、益展投資股份有限公司及益廣投資
    股份有限公司（下稱吳俐儒等 4人）為伊埔墘分公司之客戶
    ，與伊埔墘分公司分別訂有「委託買賣證券受託契約書」，
    並分別開設帳號為575-9、577-5、716-8、719-7等有價證券
    買賣帳戶，委託伊於證券集中交易市場買賣有價證券。吳俐
    儒等 4位人於民國（下同）92年3月4日分別委託伊埔墘分公
    司買進久津股份有限公司之股票共4,854張 （下稱久津股票
    ），金額分別為新台幣（下同）38,677,178元、34,159,800
    元、38,677,178元、38,677,178元 ，然吳俐儒等4人皆未如
    期履行交割義務，致伊依「台灣證券交易所股份有限公司（
    下稱證交所）營業細則」第91條規定，向證交所申報違約並
    代為辦理交割手續，於次一營業日開始在集中市場委託他證
    券經紀商處理吳俐儒等 4人違約之久津股票，惟久津股票當
    日有多家證券商同時申報違約，該股股價因上開重大違約交
    割事件，導致連續多日跌停重挫，且已下市，目前已無任何
    價值，致伊無法賣出客戶違約之久津股票，造成伊財產之嚴
    重損害，共計損失150,191,334元。
(二)、查吳俐儒等 4人之投資能力，依據伊評估所作之「徵信與額
    度審核表（下稱審查表）」，吳俐儒等 4人之單日買賣最高
    額度均僅500萬元，於久津違約交割案發生時，吳俐儒等4人
    均各自委託買進3,000餘萬元之久津股票 ，被上訴人係伊埔
    墘分公司之經理人，對於吳俐儒等 4人遠超過其單日買賣最
    高額度之委託買賣，依證券商管理規則及其職務上之注意與
    忠實義務，本應拒絕受託買賣，然其竟仍指示營業員鄭惠靜
    以電腦強制輸入下單，致伊遭受鉅額之損害，依公司法第23
    條第1項、民法第544條及第184條第1項規定，請求被上訴人
    賠償上開損害金額之一部即1,000萬元 之損害賠償。爰聲明
    ：(一)被上訴人應給付上訴人1,000萬元 及自起訴狀繕本送達
    翌日起（93年 7月14日）至清償日止，按年息5%計算之利息
    。(二)願供擔保，請准宣告假執行。
二、被上訴人則以：
(一)、伊於92年 3月甫至上訴人埔墘分公司上班不久，營業牌照尚
    留在寶來證券公司，所以伊當時並非上訴人埔墘分公司之經
    理人，自無須負責。
(二)、依據上訴人自行函報證交所資料顯示，當時吳俐儒等 4人單
    日最高買賣額度均為4,000萬元 ，此有證交易所93年11月15
    日台證交字第0930029036號函及92年2月24日、2月27日之審
    查表可考，該審核表亦非伊事後所補填，此有證人甲○○於
    另案時證詞可資佐證，是上訴人主張吳俐儒等 4人之審核表
    單日買賣最高額度均僅500萬元 ，並非事實，伊對於吳俐儒
    等 4人之徵授管理及受託買賣予以核准，已盡善良管理人注
    意義務，並無可歸責之事由。
(三)、又久津股票係因「多家」證券商同時申報違約而多日跌停重
    挫，嗣後下市，並非因吳俐儒等 4人違約交割所致，縱令本
    件為伊核准同意委託買賣之行為，並非通常會造成久津股票
    下市導致上訴人損害之結果，是伊之行為與上訴人之損害間
    並無相當因果關係，上訴人請求伊賠償其因久津股票違約交
    割所生之損害，應屬無據等語，資為抗辯。
三、原審駁回上訴人之訴及假執行之聲請，上訴人不服，提起上
    訴，並於本院聲明：(一)原判決廢棄，(二)被上訴人應給付上訴
    人1,000萬元 及自起訴狀繕本送達翌日起至清償日止，按年
    息5%計算之利息。(三)願提供擔保，請准宣告假執行。被上訴
    人則聲明：(一)上訴駁回，(二)如受不利判決，願供擔保請准宣
    告免為假執行。
四、兩造不爭執之事項：(一)吳俐儒等 4人為上訴人埔墘分公司之
    客戶，與上訴人埔墘分公司分別訂有「委託買賣證券受託契
    約書」，並分別開設帳號為575-9、577-5、716-8、719-7等
    有價證券買賣帳戶，委託上訴人於證券集中交易市場買賣有
    價證券。(二)吳俐儒等 4人於92年3月4日分別委託上訴人埔墘
    分公司買進久津股票共4,854張 ，金額分別為38,677,178元
    、34,159,800元、38,677,178元、38,677,178元，但皆未如
    期履行交割義務，致上訴人依證交所營業細則第91條規定，
    向證交所申報違約並代為辦理交割手續其損失 超過1,000萬
    元。
    (三)吳俐儒等4人發生違約交割後，久津股票已於92年5月12日
    起下市。
五、本件上訴人主張：被上訴人係伊埔墘分公司之經理人，明知
    吳俐儒等4人之單日買賣最高額度僅為500萬元，竟遠超過其
    等單日買賣最高額度之委託買賣，於92年 3月4日吳俐儒等4
    人分別委託伊埔墘分公司買進久津股票共4,854張 ，被上訴
    人對於吳俐儒等 4人遠超過其等單日買賣最高額度之委託買
    賣，依證券商管理規則及其職務上之注意與忠實義務，本應
    拒絕受託買賣，然其竟仍指示營業員鄭惠靜以電腦強制輸入
    下單買賣方式完成交易，嗣吳俐儒等 4人皆未如期履行交割
    義務，致伊依證交所營業細則第91條規定，向證交所申報違
    約並代為辦理交割手續，於次一營業日開始在集中市場委託
    他證券經紀商處理吳俐儒等 4人違約之久津股票，惟久津股
    票當日有多家證券商同時申報違約，該股票股價因上開重大
    違約交割事件，導致連續多日跌停重挫，且已下市，目前已
    無任何價值，致伊無法賣出客戶違約之久津股票，造成伊財
    產之嚴重損害，已超過1,000萬元之損害 ，為此依侵權行為
    、委任之法律關係，請求被上訴人給付上開損害金額之一部
    即1,000萬元本息 ，然此為被上訴人所否認，並以上開情詞
    置辯，是本件應審酌者厥為：(一)被上訴人於92年3月4日是否
    為上訴人埔墘分公司之經理人？(二)吳俐儒等 4人於92年3月4
    日單日買賣最高額度為何？(三)被上訴人處理吳俐儒等 4人之
    委託買賣久津股票有無違反注意義務？是否有可歸責事由？
    (四)上訴人之損害與被上訴人指示強制下單之交易行為有無相
    當因果關係？(五)上訴人依委任及侵權行為之法律關係，請求
    被上訴人賠償1,000萬元，是否有理由？茲分述如下：
(一)、被上訴人於92年3月4日核准買賣久津股票時，是否為上訴人
    埔墘分公司之經理人？
(1)、被上訴人抗辯：訴外人陳昱銍於92年3月4日即發生本件違約
    交割案時尚未卸任經理職務，伊當時仍未就任經理乙職，僅
    擬接任而已，且伊之牌照當時仍留在寶來證券公司，是伊並
    非上訴人埔墘分公司之經理人，故不必負責云云。
(2)、經查，被上訴人於本件違約交割時確已接任上訴人埔墘分公
    司之經理職務之事實，已據其於93年 1月29日於台灣板橋地
    方法院（下稱板橋地院）審理時陳稱：「我在92年 2月到埔
    墘分公司，當時有一個督導，要我到那邊去當經理人，……
    埔墘分公司是陳泉鑫督導在負責，請假、病假及強制下單必
    須先經過我先簽，再送給陳督導做最後決定…我在二、三月
    去埔墘分公司，我佈達的那天是在船老大那邊請客…」等語
    （板橋地院92年度重訴字第330號卷第158頁），另證人鄭惠
    靜亦證稱：「被上訴人於90年（應係92年之誤記）到埔墘擔
    任分公司經理人，當天有佈達」等語（同上卷第97頁），證
    人吳木林亦證稱：「92年 2月10日開紅盤後，早上的時候，
    乙○○有到貴賓室跟我說，他已經到埔墘分公司擔任經理…
    」等語（同上卷第137頁），證人彭永智亦證稱：「92年2月
    7日下午 1點半左右，督導陳泉鑫說約3點要開會，請大家集
    合，我三點去開會時，陳泉鑫說要佈達，由乙○○接替埔墘
    分公司的職務，佈達當天乙○○也在場，… 2月10日以後，
    早上的程序就由乙○○主持，我 3月份有請過假，是由張簽
    假卡。92年3月4日強制下單時，我是坐旁邊，我有看到輸單
    組長黃素蓮去請乙○○過來，我有看到乙○○過來說可以下
    單，這個有錄影帶可以調閱」等語（同上卷第 137頁）。由
    被上訴人及上開證人等證詞，可見被上訴人確於92年2月7日
    即已經上訴人公司正式佈達而接任經理乙職無誤；再者，本
    件係由被上訴人指示上訴人埔墘分公司營業員強制下單買賣
    久津股票，為兩造所不爭執，若被上訴人當時非擔任經理人
    之職務，何以有指示強制下單之權限！益見被上訴人於92年
    2月7日已擔任上訴人埔墘分公司經理人，並實際執行經理人
    職務，僅因斯時被上訴人之牌照仍在寶來證券公司，對外相
    關文件名義上仍以前任經理人陳昱銍發文，惟此並無礙其為
    上訴人埔墘分公司經理人之認定，是被上訴人抗辯其非經理
    人云云，殊無可取。
(二)、吳俐儒等4人於92年3月4日單日買賣最高額度為何？
(1)、被上訴人抗辯：依據上訴人自行函報證交所資料顯示，當時
    吳俐儒等4人單日最高買賣額度為4,000萬元，伊並未逾越授
    信範圍指示下單，故上訴人所受損害與伊無涉云云。然此為
    上訴人所否認，經查：吳俐儒等4人於92年 3月4日單日買賣
    最高額度均僅有500萬元 ，此有審核表在卷可稽（原審卷第
    51頁、第54頁、第57頁、第60頁）。核與證人鄭惠靜所證：
    「我確定有客戶下單購買久津股票，額度超過500萬元 ，但
    客戶名字我無法記住，下單500萬元電腦會被鎖住 ，主管乙
    ○○就坐在我後面，我就請主管過來，他說可以強制下單」
    等情相符（板橋地院卷第95頁）。按所謂「強制下單」者，
    係指於營業時段盤中交易時，客戶委託證券公司買賣股票進
    行下單，若客戶單日買賣最高額度超過其交易上限時，電腦
    即會立即顯示，且營業員亦無法為該客戶下單買賣，營業員
    須經分級主管同意後，始可為超過單日買賣最高額度之客戶
    按下強制下單按鍵，受託買賣證券，已據上訴人陳明在卷（
    本院卷第 117頁、第118頁），而92年3月4日吳俐儒等4人下
    單買賣久津股票時，上訴人公司之電腦確有鎖住無法下單，
    嗣經被上訴人指示強制下單始完成交易等情，為兩造所不爭
    執，吳俐儒等4人單日最高買賣額度若為4,000萬元，何須以
    強制下單之方式完成交易，是吳俐儒等 4人於92年3月4日之
    單日買賣最高額度均為500萬元，應無疑義。
(2)、至被上訴人雖以92年2月24日、2月27日之審核表及證交所93
    年11月15日台證交字第0930029036號函文，抗辯吳俐儒等 4
    人單日最高買賣額度為4,000萬元云云。然查，上開92年2月
    24及27日之審核表係事後所補寫等事實，已據證人鄭惠靜證
    述明確（板橋地院卷第96頁），證人甲○○雖證稱92年 2月
    27日之審核表是當天簽的云云（板橋地院卷第 126頁），惟
    其於本院已證稱：「該審核表，我記得違約後才調出來看，
    我看到簽2月27日，當時我認為2月27日已經提高額度，我們
    作稽核並沒有參與他們的工作，應該事後補寫的。從文件看
    不出來，但從台灣證券交易所股份有限公司92年 3月21日函
    可以看出是 3月5日補做的，當時我調出來文件上面寫2月27
    日，我就認定為 2月27日，原審問我，我還不知道，後來我
    才知道是事後補做的，我是聽我們稽核講的，我才知道事後
    補作的」等語（本院卷第 132頁）。可見證人甲○○雖於板
    橋地院證稱92年 2月27日之審核表是當日所簽立，並非事後
    補簽等情，顯係單從形式上審查，而有誤認之情，佐以證人
    鄭惠靜之上開證詞及被上訴人亦陳稱：原證八、九（即92年
    2月24日、2月27日之審核表）陳昱銍的章係事後補蓋的等情
    （板橋地院卷第 158頁），自難以證人甲○○於板橋地院另
    案審理之證詞遽認92年2月24日、2月27日之審核表係當日所
    填寫；況證交所亦認定：「…92年 2月27日及27日重新評估
    其單日買賣最高額度4,000萬元時 ，查詢客戶之第一類票據
    信用資料查覆單及證券商聯合徵信系統查詢資料，係延遲於
    3月5日方補行辦理，並未隨徵信資料辦理變更，顯有先授信
    再予徵信之情事，核違反中華民國證券商業同業公會會員受
    託買賣有價證券徵信與額度管理自律規則之規定」等語，此
    有92年3月21日台證交字第0920300 093號函可稽（板橋地院
    卷第36頁─第37頁），復參以本件有強制下單之事實，足見
    92年 2月24日及27日之審核表等資料乃被上訴人為符合相關
    證券法規，使主管機關誤以為上訴人公司已經先行做過徵信
    與授信，故而事後將審核表之日期往前補填，藉以免除其責
    任，應無疑義。被上訴人以上訴人所檢送主管機關資料及審
    核表，抗辯其指示強制下單時並未超過徵信額度云云，顯非
    可採。
(3)、被上訴人另抗辯：系爭審核表上均有上訴人公司之大小章，
    ，而上訴人又以公司名義將審核表呈送證交所，顯示上訴人
    已事後承認核准吳俐儒等4人單日最高買賣額度4,000萬元云
    云。然被上訴人於違約交割案發生後，為符合相關證券法規
    以免除責任，於事後將審核表之日期往前補填，已如前述，
    被上訴人乃上訴人分公司之經理人，本有授信作業審查之權
    限，其將審核表提交上訴人公司時，上訴人基於分層負責劃
    分，信任被上訴人已對吳俐儒等 4人進行徵信審查，是以，
    於審核表用印後呈送主管機關，乃自然之舉，自不得以此認
    為已得上訴人事後之同意；況吳俐儒等 4人既有違約交割之
    事實，上訴人對之求償唯恐不及， 豈會事後同意其4,000萬
    元之徵信審查額度而自損公司之權益！是被上訴人上開抗辯
    ，有違情理，並不足採。
(4)、又依審核表所示，吳俐儒等4人單日最高買賣額度固為500萬
    元，然上訴人分公司經理人單日可核准之最高額限 為3,000
    萬元，此有上訴人公司之內控程序作業表在卷可稽（本院卷
    第50頁），證人甲○○亦稱：超過500萬元 須由經理人核准
    ，要客戶補財力證明，超過500萬元到3,000萬元，由經理人
    評估核准，超過3,000萬元就要往上報 ，由督導蓋章等語（
    本院卷第131頁）。可見吳俐儒等4人單日最高買賣額度因被
    上訴人有核准權限，可由原先之500萬元提高至3,000萬元。
(5)、至被上訴人另以：上訴人公司之內控程序作業表第 4頁其他
    設控欄內有記載分公司經理人依單日買賣最高額度之權限為
    5,000萬元，足見伊可核准單日買賣最高額度為5,000萬元，
    故伊不必負責云云。惟此所謂單日買賣最高額度5,000萬 元
    ，係指開戶審查而言，此與開戶審查後之單日下單最高額度
    不同，被上訴人以開戶審查之額度主張其可在此額度核准下
    單云云，顯有誤會，殊無足取。
(三)、被上訴人處理吳俐儒等 4人之委託買賣有無違反注意義務，
    其是否有可歸責事由？
(1)、被上訴人抗辯：伊已有實際評估審核吳俐儒等 4人之投資能
    力，且於授信範圍指示下單，並無違反注意義務，自無可歸
    責事由云云。
(2)、按證券商與委託交易之客戶間於法律上係屬行紀關係，證券
    商係以自己名義，從事為委任客戶計算，為有價證券之買賣
    ，而受有報酬之業務，是以，為切實履行款券交割之義務，
    以維持證券市場交易秩序，證交所營業細則第91條規定，乃
    規定客戶違約時，證券商應向證交所申報違約並代為辦理交
    割手續。
(3)、是以，就證券商而言，公司內部之經理人及接單營業員即應
    確實遵守法令之徵信作業及程序，否則其等如僅為自身業績
    及賺取佣金考量，而違反徵信額度隨意接單，卻令證券商應
    自行承擔代為交割之重大不利益風險，顯然違反公平原則，
    亦有違證券市場交易秩序；又就市場秩序而言，如何避免客
    戶投機心態，逾越投資能力下單，造成無法履約，於第一線
    上受證券商委任，處理接單事宜之分公司經理人及營業員當
    應切實遵循徵信作業程序及徵信後之買賣最高額度。
(4)、基上，主管機關乃訂立相關法令，課以證券商受託買賣有價
    證券，應確實評估客戶投資能力，例如：證券商管理規則第
    35條及中華民國證券商同業公會會員受託買賣有價證券徵信
    與額度管理自律規則等等，如證券商未確實評估客戶投資能
    力，買進券商甚且得拒絕付款，此有最高行政法院86年判字
    第287號判決意旨可參。
(5)、按受任人處理委任事務，應盡善良管理人注意義務，尤其係
    金融機構從業人員更應善盡合理注意力，審查一切單據，否
    則對於委任人即應負損害賠償之責，有最高法院87年度台上
    字第2424號及72年台上字第 273號判決意旨可參。查被上訴
    人為上訴人埔墘分公司經理人，已如前述，被上訴人明知證
    券商管理規則第35條，課以證券商受託買賣有價證券，有評
    估客戶投資能力義務，其亦明知對於客戶之徵信作業與管理
    乃其受上訴人委任處理事務之範圍，此觀其答辯狀所自承「
    …被上訴人對於客戶之徵信管理為其職務所應注意之事項…
    」即明（原審卷第 179頁），況被上訴人為一專業經理人，
    對上開規定，當知之甚稔，而被上訴人於吳俐儒等 4人下單
    買賣額度超過3,000萬元時 ，本應詳為評估，並經由督導之
    審查核准，方可下單，然當時上訴人公司埔墘分公司之督導
    正在開會中，被上訴人未得督導核准，即指示強制下單等情
    ，業據其自承：「決定權原則上都在陳督導，但是當天陳督
    導在開會，我就決定下單，再拿給營業員…」、「…並回報
    督導，而督導則因開會中故手機無接通。…」等語在卷，此
    有被上訴人於另案之證詞及被上訴人提交上訴人公司之報告
    書可稽（板橋地院卷第 158頁、本院卷第97頁），可見被上
    訴人未經督導核准即逾越其權限指示營業員強制下單之情，
    顯然違反注意義務，而有可歸責事由，應無疑義。
(四)、上訴人之損害與被上訴人指示強制下單之交易行為有無相當
    因果關係？
(1)、被上訴人抗辯：本件縱令係伊指示強制下單買賣久津股票，
    然此強制下單之行為，按諸一般情形，通常亦不會發生多家
    證券商同時申報違約，久津股票下市，因而導致上訴人無法
    賣出客戶之久津股票致生損害之結果，蓋伊核准買賣之行為
    ，依通常情形並不會發生客戶違約交割之結果，更不會發生
    股票下市致上訴人受有損害之結果，上訴人所受之損害，係
    因客戶違約交割所導致，並非伊執行職務所導致，兩者間並
    無相當因果關係，伊不必負責云云。
(2)、經查，上訴人公司為一證券商，從事為委任客戶計算，為有
    價證券之買賣，為切實履行款券交割之義務，以維持證券市
    場交易秩序，證交所營業細則第91條規定，乃規定客戶違約
    時，證券商應向證交所申報違約並代為辦理交割手續，已如
    前述；又證券商代客為股票買賣，存在相當之風險，是以財
    政部乃頒布相關法令，要求證券商對於客戶投資能力須詳加
    調查審核，此與銀行辦理放款時，須對借款客戶為徵信、審
    核之理相同；申言之，證券商若對客戶之投資能力詳為徵信
    、審核者，即可降低風險；反之，則提高其風險，是對客戶
    投資能力評估實為控制營業風險之有效措施。就本件而言，
    上訴人公司之損害之直接原因，實係被上訴人忽視營業風險
    故意超額核准吳俐儒等4人徵信額度以致其等4人違約交割所
    致，故被上訴人未評估風險即准予超額下單買賣與上訴人公
    司所生之損害即有相當因果關係，被上訴人抗辯上訴人公司
    之損害係因市場因素所引發，與其強制下單行為之間，並無
    相當因果關係云云，應非可採；且苟如被上訴人所抗辯，一
    切違約交割所受損害均係市場行情所致，與徵信審查及客戶
    履約無涉，則主管機關何須訂立法令要求上訴人暨其從業人
    員踐行徵信程序，確實查明客戶投資能力？益證被上訴人上
    開抗辯，委無可取。
(五)、上訴人依委任或侵權行為之法律關係，請求被上訴人賠償1,
    000萬元，是否有理由？
(1)、按受任人處理委任事務，應依委任人之指示，並與處理自己
    事務為同一之注意。其受有報酬者，應以善良管理人之注意
    為之；又受任人因處理委任事務有過失，或因逾越權限之行
    為所生之損害，對於委任人應負損害賠償之責，民法第 535
    條、第 544條分別定有明文。本件被上訴人為上訴人埔墘分
    公司經理人，對於客戶之徵授信管理及受託買賣之核准，應
    以善良管理人注意為之，竟逾越其權限，核准吳俐儒等 4人
    買進久津股票共4,854張，金額分別為38,677,178元、34,15
    9,800元、38,677,178元、38,677,178元，上開分別超過3,0
    00萬元部分，自屬逾越權限所生之損害，而該部分上訴人依
    證交所營業細則第91條規定，向證交所申報違約並代為辦理
    交割手續其損害已達30,191,334元（8,677,178×3＋4,159,
    800＝30,191,334），顯已超過1,000萬元。
(2)、又系爭之久津股票，經本院送鑑定結果認其每股現值為-7.9
    1元 ，其現每股市值為零，此有南台聯合會計師事務所鑑定
    報告及函在卷可稽（本院卷第 265頁─第268頁、第304頁）
    ，此為鑑定機關本於專業知識及經驗所得之結論，自可憑信
    ，上訴人持有之系爭久津股票顯無任何價值存在，自不可能
    持以變賣以彌補上開損害，自可認定被上訴人逾越吳俐儒等
    4人單日買賣最買賣額度3,000萬元部分即為被上訴人應賠償
    之損害額，其金額已逾1,000萬元 ，已如上述；準此，上訴
    人依委任之法律關係請求被上訴人賠償1,000萬元本息 ，洵
    為有據，應予准許。
六、綜上所述，上訴人依委任之法律關係，請求被上訴人給付1,
    000萬元及自93年7月14日起至清償日止，按年息5%計算之利
    息，於法有據，應予准許。上訴人依委任之法律關係請求被
    上訴人給付，既為有理由，自無庸再對侵權行為法律關係加
    以論述之必要，併指敘明。原判決為上訴人敗訴之判決，應
    有未合。上訴意旨指摘原判決不當，求予廢棄改判，為有理
    由，爰由本院將原判決廢棄，改判如主文第 2項所示。又兩
    造分別陳明願供擔保聲請宣告假執行及免為假執行，核無不
    合，爰分別酌定相當擔保金額准許之。
七、本件事證已臻明確，兩造其他攻擊、防禦方法，及提出未援
    用之證據，經斟酌後認不影響判決結果，無逐一論述之必要
    ，併此敘明。
八、據上論結，本件上訴為有理由，依民事訴訟法第 450條、第
    78條、第463條、第390條第2項、第392 條第2項，判決如主
    文。
中    華    民    國    95    年    11    月    28    日
                    民事第十五庭
                        審判長法  官  黃騰耀
                              法  官  許文章
                              法  官  黃國永
正本係照原本作成。
如不服本判決，應於收受送達後20日內向本院提出上訴書狀，其
未表明上訴理由者，應於提出上訴後20日內向本院補提理由書狀
（均須按他造當事人之人數附繕本）上訴時應提出委任律師或具
有律師資格之人之委任狀；委任有律師資格者，另應附具律師資
格證書及釋明委任人與受任人有民事訴訟法第 466條之1第1項但
書或第2項（詳附註）所定關係之釋明文書影本。
中    華    民    國    95    年    11    月    30    日
                              書記官  葉國乾
附註：
民事訴訟法第466條之1（第1項、第2項）：
對於第二審判決上訴，上訴人應委任律師為訴訟代理人。但上訴
人或其他法定代理人具有律師資格者，不在此限。
上訴人之配偶、三親等內之血親、二親等內之姻親，或上訴人為
法人、中央或地方機關時，其所屬專任人員具有律師資格並經法
院認為適當者，亦得為第三審訴訟代理人。


司法院資訊處製作；財團法人民間司法改革基金會備份。
